【裁判字號】    89,上易,1621
【裁判日期】    891009
【裁判案由】    詐欺
【裁判全文】
臺灣高等法院臺南分院刑事判決      八十九年度上易字第一六二一號 首股 Ａ
      上  訴  人
      即  自訴人  丙  ○  ○
      被      告  甲  ○  ○
右上訴人因被告詐欺案件，不服臺灣臺南地方法院八十九年度自字第二七號中華民
國八十九年八月二十一日第一審判決，提起上訴，本院判決如左：
      主      文
上訴駁回。
      理      由
一、自訴意旨略以：被告等明知經濟不佳，無償債能力，仍簽發本票乙紙向自訴人借
    款五十萬元，因認被告等涉有詐欺罪嫌。
二、按犯罪事實應依證據認定之，無證據不得推定其犯罪事實；又不能證明被告犯罪
    或其行為不罰者，應諭知無罪之判決，刑事訴訟法第一百五十四條、第三百零一
    條第一項分別定有明文。又按刑法第三百三十九條第一項之詐欺罪，以意圖為自
    己或第三人之不法之所有，施用詐術使人陷於錯誤而交付財物為犯罪構成要件；
    如行為人欠缺不法所有之意圖或無施用詐術之行為或其所用之方法，不能認為詐
    術，亦不致使人陷於錯誤，即不得以詐欺罪論（最高法院四十六年台上字第二六
    ０號判例意旨參照）。故民事債務當事人間，若有未依債務本旨履行給付之情形
    ，原因非一，其因不可歸責之事由致無法給付，甚至債之關係成立後，始惡意遲
    延給付，皆有可能，非必出於自始無意給付之詐欺罪一端，故別無積極證據之情
    形，自難單以被告單純債務不履行之狀態，即推定被告自始即有不法所有之意圖
    而施用詐術。
三、本件自訴意旨認被告二人涉有詐欺罪嫌，無非以被告二人明知經濟狀況已不佳，
    無償債能力，仍簽發本票乙紙向自訴人借款五十萬元，屆期未付款為其論據。惟
    訊據被告乙○○○固坦承夥同被告甲○○簽發本票乙紙向自訴人借款五十萬元，
    屆期未付款之事實，然矢口否認伊有共同詐欺犯行，辯稱：伊向自訴人借款時，
    仍在經營工廠，伊並非已無資力，伊係因工廠經營不善被拍賣，才無力還款，且
    伊已償還自訴人二十五萬元等語。經查：
（一）被告二人向自訴人借款時，被告乙○○○仍在經營工廠，渠二人並未向自訴人
      施用何詐術，此一事實，為自訴人於審理中所自承，足見被告二人借款時尚難
      認已無償債能力，且並未向自訴人施用何詐術，甚為明確。又被告乙○○○伊
      係因工廠經營不善被拍賣，才無力還款，此一事實，亦為自訴人於審理中所不
      爭執，足証被告二人係借款後，因遭遇上開借款時難以預見之事故，才無力還
      款，並非於借款時，即有自始不還款之惡意，事理至明。
（二）被告乙○○○已償還自訴人十萬元（被告乙○○○供稱其尚另償還自訴人十五
      萬元，惟此為自訴人所否認，其又未能提出證據證明，此部份尚難採信），被
      告甲○○曾繳三期利息，此一事實，亦為自訴人於審理中所是認，足徵被告二
      人確有償債誠意，並無不法所有之意圖，要無疑異。否則渠二人儘可於借款後
      ，即逃匿無蹤，何須有此償債及繳息之舉？況自訴人不單無法舉出任何被告詐
      欺之證據，甚至對本院質之被告如何詐騙時，亦稱渠之所以自訴，其目的係要
      求被告還錢，不知被告有何詐欺之行為，足見自訴人係假刑事訴訟之程序試圖
      逼迫被告還債，益徵被告借款之初並未施以詐術。
四、綜上各情參互觀之，揆諸首開法條規定及判例意旨所示，應認本件僅係單純民事
    債務不履行，尚與詐欺罪之成立要件有間，自難以該罪相繩。被告二人被訴詐欺
    之罪，均屬不能證明。原審以不能證明被告犯罪，諭知被告無罪，核無不合。自
    訴人上訴，空言指摘原判決採證不當，為無理由，應予駁回。
五、被告甲○○經合法傳喚，無正當理由不到庭，爰不待其陳述逕行判決。
據上論結，應依刑事訴訟法第三百六十八條、第三百七十一條，判決如主文。
中    華    民    國      八十九      年      十一      月        九    日
                                  臺灣高等法院臺南分院刑事第四庭
                                      審判長法官  陳    義    仲
                                            法官  宋    明    蒼
                                            法官  蔡    崇    義
右正本證明與原本無異。
不得上訴。
                                      法院書記官  李    育    儒
中    華    民    國      八十九      年      十一      月      十四    日


司法院資訊處製作；財團法人民間司法改革基金會備份。
